【裁判字號】    99,易,2390
【裁判日期】    991020
【裁判案由】    偽造文書
【裁判全文】
臺灣板橋地方法院刑事判決              99年度易字第2390號
公  訴  人  臺灣板橋地方法院檢察署檢察官
被      告  乙○○
選任辯護人  盧之耘律師
上列被告因偽造文書案件，經檢察官提起公訴（98年度偵字第33
604 號），被告於本院準備程序進行中就被訴事實為有罪之陳述
，經本院告知簡式審判程序意旨，並聽取公訴人、被告之意見後
，本院裁定依簡式審判程序審理，判決如下：
    主  文
乙○○明知為不實之事項，而使公務員登載於職務上所掌之公文
書，足以生損害於公眾及他人，處拘役肆拾日，如易科罰金，以
新臺幣壹仟元折算壹日。緩刑貳年，並應向公庫支付新臺幣貳萬
元。
    事  實
一、乙○○（有關請求塗銷抵押權所涉使公務員登載不實及詐欺
    得利部分，另經臺灣板橋地方法院檢察署檢察官不起訴處分
    ）於民國97年7 月8 日，持其所有坐落在臺北縣板橋市縣○
    ○道○ 段33巷6 弄18號3 樓之房屋及土地（即板橋市○○段
    987 建號建物及其所坐落之同段549 地號土地）的所有權狀
    ，至臺北市中山區○○○路508 號1 樓「元富當舖」向柴盛
    培借款，並以上揭權狀為質。詎乙○○明知上揭權狀係其出
    於己意出質予柴盛培，並非不慎遺失，竟仍基於使公務員登
    載不實之犯意，於同年7 月31日，前往臺北縣板橋地政事務
    所，向承辦公務員謊報上開文件遺失，並立下內容為「上開
    標示之不動產所有權狀，不慎於民國97年7 月8 日遺失屬實
    ，如有虛偽不實，立切結書人願負一切法律責任」之「書狀
    補給登記切結書」，而向不知情之承辦公務員申請補發權狀
    ，致該公務員將上揭權狀已滅失之不實事項，登載於其職務
    上所掌管之書狀補發公告等相關文書上，足生損害於因借款
    予張振誠（所涉詐欺部分，另經板橋地方法院檢察署檢察官
    為不起訴處分）而輾轉取得上開原權狀為質之甲○○及臺北
    縣板橋地政事務所對於土地及建物登記管理之正確性。
二、案經甲○○訴由臺灣板橋地方法院檢察署檢察官偵查起訴。
    理  由
一、按除被告所犯為死刑、無期徒刑、最輕本刑為三年以上有期
    徒刑之罪或高等法院管轄第一審案件者外，於第一次審判期
    日前之準備程序進行中，被告先就被訴事實為有罪之陳述時
    ，審判長得告知被告簡式審判程序之旨，並聽取當事人、代
    理人、辯護人及輔佐人之意見後，裁定進行簡式審判程序，
    刑事訴訟法第273 條之1 第1 項定有明文。經核本件被告乙
    ○○所犯係死刑、無期徒刑、最輕本刑為三年以上有期徒刑
    以外之罪，其於準備程序中就被訴之事實為有罪陳述，經法
    官告知簡式審判程序之旨，並聽取公訴人、被告之意見後，
    本院爰依首揭規定，合議裁定由受命法官獨任進行簡式審判
    程序，合先敘明。
二、上開犯罪事實，業據被告乙○○於本院準備程序及審理中坦
    認不諱，並有證人甲○○、張振誠於偵查中證述明確，且有
    上開房地所有權狀影本、97年7 月31日臺北縣板橋地政事務
    所土地登記申請書、書狀補給登記切結書、板橋地政事務所
    98年11月9 日北縣板地登字第0980018780號函、99年5 月19
    日北縣板地登字第0990007705號函暨所附97年8 月1 日北縣
    板地登字第0970011658號權利書狀補給公告及臺北縣政府電
    子公告欄網頁資料各1 份在卷可稽，足認被告乙○○自白與
    事實相符，本件事證明確，犯行洵堪認定。
三、按刑法第214 條使公務員登載不實罪之成立，以明知為不實
    之事項，而使公務員登載於職務上所掌之公文書，且足以生
    損害於公眾或他人為要件。該罪之成立須一經他人之聲明或
    申報，公務員即有登載之義務，並依其所為之聲明或申請予
    以登載，而屬不實之事項者，始足構成（最高法院69年臺上
    732 號、73年臺上字第1710號判例意旨參照）。次按建物所
    有權狀，因滅失請求補給者，應敘明滅失原因，檢附有關證
    明文件，經地政機關公告30日，公告期滿無人就該滅失事實
    提出異議後補給之；申請建物所有權狀補給時，應由登記名
    義人敘明其滅失之原因，檢附切結書或其他有關證明文件，
    經登記機關公告30日，並通知登記名義人，公告期滿無人提
    出異議後，登記補給之，土地法第79第2 款及土地登記規則
    第155 條第1 項亦定有明文。準此，地政機關一經受理即應
    依當事人之申請將書狀「滅失」（含毀損、遺失）之事由，
    登載於職務上所掌管製作之公文書公告上對外發布，地政機
    關對於公告上所載土地所有權狀是否滅失之事實，並無實質
    審查之權限，僅有形式審核所應檢具之文件是否齊備之餘地
    。是核被告乙○○所為，係犯刑法第214 條之使公務員登載
    不實文書罪。爰審酌被告以謊報所有權狀遺失申請補發之方
    式，重新申請補發所有權狀，因而損害地政事務所對於所有
    權狀管理正確性且對甲○○造成危害，兼衡其無前科，素行
    良好，此有臺灣高等法院被告前案紀錄表1 份可稽、且考量
    犯罪之動機、目的、手段均殊非可取，所生危害及主管機關
    對於土地登記管理之正確性，惟其犯後坦承犯行，態度良好
    等一切情狀，量處如主文所示之刑，並諭知易科罰金之折算
    標準，以資懲儆。查被告乙○○前未曾因故意犯罪受有期徒
    刑以上刑之宣告，有臺灣高等法院被告前案紀錄表1 份在卷
    供參，其因一時失慮而罹刑典，事後已坦承犯行，信其歷此
    偵、審訴訟程序及刑之宣告教訓，當知所警惕，無再犯之虞
    ，本院因認對於其所宣告之刑，以暫不執行為適當，爰依刑
    法第74條第1 項第1 款規定，併予宣告緩刑2 年，並依同法
    第74條第2 項第4 款規定，命被告乙○○應向公庫支付新臺
    幣2 萬元，以啟自新。至被告所書立之書狀補給登記切結書
    1 紙，已交付臺北縣板橋地政事務所附卷歸檔，已不復屬被
    告所有，爰不宣告沒收，併此敘明。
據上論斷，應依刑事訴訟法第273 條之1 第1 項、第299 條第1
項前段，刑法第214 條、第41條第1 項前段、第74條第1 項第1
款、第2 項第4 款，刑法施行法第1 條之1 ，判決如主文。
本案經檢察官簡志祥到庭執行職務。
中    華    民    國    99    年    10    月    20    日
                  刑事第三庭    法  官  連雅婷
以上正本證明與原本無異
如不服本判決應於送達後10日內向本院提出上訴狀
                                書記官  郭晉良
中    華    民    國    99    年    10    月    20    日
附錄本案論罪科刑法條全文：
中華民國刑法第214條
（使公務員登載不實罪）
明知為不實之事項，而使公務員登載於職務上所掌之公文書，足
以生損害於公眾或他人者，處 3 年以下有期徒刑、拘役或 5 百
元以下罰金。

司法院資訊處製作；財團法人民間司法改革基金會備份。
